臺灣士林地方法院刑事判決　　　　　　　　　　　　　九十一年度易緝字第五四號
　　公　訴　人　臺灣士林地方法院檢察署檢察官
　　被　　　告　乙○○
　　選任辯護人　許智勝律師
右列被告因詐欺案件，經檢察官提起公訴（八十三年度偵字第二一Ｏ六號），本院判
決如左：
    主  文
乙○○行使偽造私文書，足以生損害於他人，處有期徒刑參月，如易科罰金以參佰元
折算壹日。
    事  實
一、乙○○於民國八十二年間自任會首，召集民間互助會，會期自八十二年二月二十
    五日起至八十三年十二月二十五日止，會員（連同會首）共二十四人，會金為新
    台幣（下同）二萬元，底標為二千元，標額以百元為準，於每月二十五日下午一
    時在台北市南港區○○○路○段六八號五樓乙○○之住處開標，以投標金高者得
    標，詎被告竟因財務困難，意圖為自己不法之所有，於八十二年六月二十五日下
    午一時許，該互助會投標時（第五次開標，即二十四名減去會首、四名死會會員
    及虛列會員「阿絹」，是時該互助會尚有十八名活會會員），冒用其虛列之會員
    綽號「阿絹」名義，填載競標利息四千九百元、競標人綽號「阿絹」之名於標單
    上而偽造準私文書，並於開標時行使前開偽造標單參與競標得標而行使偽造準私
    文書，致生損害於綽號「阿絹」之人及其餘活會會員，再向該互助會之當次活會
    會員甲○○等人訛稱係綽號「阿絹」得標，使前開不知情之活會會員均陷於錯誤
    ，而如數遵期交付會款予乙○○，共計詐取會款二十七萬一千八百元，乙○○偽
    造之該標單，則於該次開標行使後，予以撕毀，嗣於八十二年十二月二十五日開
    標後，乙○○向會員收取會款後即逃逸無蹤，該互助會因而倒會，甲○○及其餘
    會員始悉受騙。
二、案經甲○○訴由臺灣士林地方法院檢察署檢察官偵查起訴。
    理  由
一、右開事實，業據被告乙○○於本院審理中坦承不諱，核與告訴人甲○○、證人丙
    ○○、丁○○○分別於偵審中指述及證述之情節相符，並有互助會會單一紙在卷
    可稽，又據被告乙○○於本院審理訊問時所為自白，其係在第五次開標時詐標，
    是時該互助會尚有十八名活會會員（即二十四名減去會首、四名死會會員及虛列
    會員「阿絹」），被告陳稱所寫標金約四千餘元，參以該互助會會單上第二點「
    本會連會首共二十四人、會金二萬元、底標二千元、標額以百元為準」，是投標
    金額已四千九百元計算，係最有利於被告之計算方式，即每名活會會員應繳交一
    萬五千一百元之會款，被告共詐得至少二十七萬一千八百元之會款，事證明確，
    被告犯行堪以認定，應依法論科。
二、被告乙○○偽填會員名義標單，並填上欲標之利息，依習慣係表示標取會款，此
    標單依刑法第二百二十條第一項規定以文書論，故被告乙○○應成立刑法第二百
    十條之偽造文書罪，而被告乙○○偽造該等標單並持以行使，自足以生損害於被
    冒標之會員及其他活會會員，核被告所為，係犯刑法第二百十六條、第二百十條
    之行使偽造私文書罪及同法第三百三十九條第一項之詐欺取財罪。其偽造署押為
    偽造私文書之部分行為暨偽造後持以行使，其偽造之低度行為應為行使之高度行
    為所吸收，均不另論罪，又被告乙○○，以一冒標行為向數活會會員詐取會款，
    係一行為觸犯多數詐欺取財罪，為想像競合犯，應依刑法第五十五條規定從一重
    處斷，又被告乙○○行使偽造之標單冒標以詐取財物，所犯上開二罪間有方法結
    果之牽連關係，為牽連犯，應從一重之行使偽造私文書罪處斷。公訴人僅就被告
    詐欺被害人甲○○部分予以起訴，其餘活會會員被害部分及行使偽造私文書部分
    均未予以起訴，惟此部分與其被訴有罪部分，有想像競合犯及牽連犯之裁判上一
    罪關係，本院自得併予審理，爰審酌被告乙○○之品行、生活狀況、智識程度及
    其犯罪之動機、目的、手法、受害活會會員之人數、所詐得之金額，犯罪後坦承
    犯行，已與被害人甲○○、丁○○○和解，然尚未與其他部分活會會員達成和解
    等一切情狀，量處如主文所示之刑。又被告行為後，刑法第四十一條於九十年一
    月四日修正，同年月十日經總統公布施行，由原來犯最重本刑三年以下有期徒刑
    以下之刑之罪，而受六個月以下徒刑或拘役之宣告得易科罰金之要件，修改為犯
    最重本刑為五年以下有期徒刑以下之刑之罪，而受六個月以下徒刑或拘役之宣告
    得易科罰金之要件，比較新舊法，應以新法有利於被告，自應依刑法第二條第一
    項前段規定，適用裁判時前開修正之刑法第四十一條第一項前段之規定，諭知易
    科罰金之折算標準。又被告歷次偽造之標單，業於投標後丟棄而滅失等情，業據
    被告供明在卷，爰不為沒收之諭知，併此敘明。
據上論斷，應依刑事訴訟法第二百九十九條第一項前段、刑法第二百十六條、第二百
十條、第二百二十條第一項、第三百三十九條第一項、第五十五條、第二條第一項前
段、第四十一條第一項前段、罰金罰鍰提高標準條例第一條前段、第二條，判決如主
文。
本案經檢察官張紜瑋到庭執行職務
中      華      民      國    九十一      年    十一    月    十五    日
                                    臺灣士林地方法院刑事第一庭
                                        法  官  蔡  明  宏
右正本證明與原本無異。
如不服本判決，應於判決送達後十日內，向本院提出上訴狀。
                                        書記官  陳  漢  朝
中      華      民      國      九十一      年    十一    月   二十二   日
附錄本判決論罪科刑依據之法條：
刑法第二百十條：
  偽造、變造私文書，足以生損害於公眾或他人者，處五年以下有期徒刑。
刑法第二百十六條：
  行使第二百十條至第二百十五條之文書者，依偽造、變造文書或登載不實事項或使
  登載不實事項之規定處斷。
刑法第二百十條：
  偽造、變造私文書，足以生損害於公眾或他人者，處五年以下有期徒刑。
刑法第二百二十條第一項：
  在紙上或物品上之文字、符號、圖畫、照像，依習慣或特約，足以為表示其用意之
  證明者，關於本章及本章以外各罪，以文書論。
刑法第三百三十九條第一項：
  意圖為自己或第三人不法之所有，以詐術使人將本人或第三人之物交付者，處五年
  以下有期徒刑、拘役或科或併科一千元以下罰金。
